【裁判字號】    99,台上,5490
【裁判日期】    990902
【裁判案由】    違反醫師法
【裁判全文】
最高法院刑事判決            九十九年度台上字第五四九０號
上  訴  人  台灣高等法院檢察署檢察官
被      告  甲○○
上列上訴人因被告違反醫師法案件，不服台灣高等法院中華民國
九十七年九月十九日第二審判決（九十七年度上訴字第二六五四
號，起訴案號：台灣士林地方法院檢察署九十六年度偵字第七七
七九號），提起上訴，本院判決如下：
    主  文
原判決撤銷，發回台灣高等法院。
    理  由
本件原判決認定被告甲○○是台北市○○街五九巷三八弄四九號
一樓「聚德堂藥行」負責人，未取得合法醫師資格，竟自民國九
十五年四月起至同年七月二十一日止，在上址及台北市○○○路
○段一巷一弄附近名為「仲景園」建築物內，為成年女子甲女（
姓名年籍詳卷）等不特定民眾從事把脈、問診、開立處方箋及針
灸等醫療行為，擅自執行醫療業務。被告從事上述中醫醫療業務
時，原應注意施行艾草溫灸有一定的穴道部位、時間療程及溫度
控制，擅自使未具備醫藥專業知識之人自行為之，有致人受傷的
危險，依當時情形能注意及之，卻疏未注意，而於九十五年六月
二十一日取艾草使甲女帶回自行溫灸，甲女不具醫藥專業知識，
將艾草放在下腹部，再點火燃燒艾草自行從事溫灸醫療行為，未
為適當的時間、溫度控制，致下腹部皮膚二處二級燙傷，形成水
泡，又以針挑破併發細菌感染，造成下腹部2.52公分及1.51公分
二處傷口等情。因而撤銷第一審之科刑判決，改判依想像競合犯
關係從一重仍論處被告未取得合法醫師資格，擅自執行醫療業務
罪刑。固非無見。
惟查：(一)、醫師法第二十八條所稱之「醫療業務」，指以繼續之
意思，反覆執行醫療行為之社會活動而言，屬繼續犯。故未取得
合法醫師資格，擅自執行醫療業務者，其犯罪行為之完成須繼續
至行為終了時為止。原判決認被告擅自執行醫療業務至九十五年
七月二十一日止，如果無誤，其犯罪行為即完成於刑法九十五年
七月一日修正施行之後，自應適用修正後刑法之相關規定，無比
較新舊法之問題。詎原判決竟依刑法第二條第一項前段規定，依
修正前刑法第四十一條第一項前段定其所處徒刑易科罰金之折算
標準，自有適用法則不當之違法。(二)、科刑判決所認定之事實，
與所採之證據不相適合，即屬證據上理由矛盾，其判決當然為違
背法令。卷查被告坦承未取得合法醫師資格，擅自執行醫療業務
之時間約自八十八年起至九十六年間止（見第一審卷第八二頁）
，且警員會同台北市政府衛生局於九十六年五月二十五日搜索上
址，仍扣得被告所有違法從事醫療業務之各項器物。以上事證倘
若非虛，被告似執行醫療業務至九十六年間某日止。原判決認定
至九十五年七月二十一日止，顯與卷內證據不相適合，有證據上
理由矛盾之違失。本件實情如何，仍待調查釐清，以期適法。上
訴意旨指摘原判決不當，非無理由，應認有撤銷發回更審之原因
。
據上論結，應依刑事訴訟法第三百九十七條、第四百零一條，判
決如主文。
中    華    民    國  九十九  年    九    月    二    日
                      最高法院刑事第十三庭
                          審判長法官  賴  忠  星
                                法官  呂  丹  玉
                                法官  吳      燦
                                法官  蔡  名  曜
                                法官  葉  麗  霞
本件正本證明與原本無異
                                      書  記  官
中    華    民    國  九十九  年    九    月    七    日
                                                      K

司法院資訊處製作；財團法人民間司法改革基金會備份。
